臺灣板橋地方法院刑事判決　　　　　　　　　　　　　九十年度簡上字第二九○號
　　上　訴　人
　　即　被　告　乙○○
右上訴人因違反毒品危害防制條例案件，不服本院板橋簡易庭於民國九十年十月三十
一日所為之九十年度板簡字第一六三九號第一審判決（聲請簡易判決處刑案號：臺灣
板橋地方法院檢察署九十年度毒偵字第四九號）提起上訴，本院管轄第二審之合議庭
判決如左：
    主      文
原判決撤銷。
乙○○無罪。
    理      由
一、檢察官聲請簡易判決處刑意旨略以：被告乙○○於民國（下同）八十九年十二月
    十七日二十二時許，在臺北縣樹林市○○街○段二十巷二二之四號六樓非法持有
    第一級毒品海洛因，為警查獲，並扣得海洛因一包（毛重○．六公克）及注射針
    筒一支，因認被告乙○○涉犯毒品危害防制條例第十一條第一項之持有第一級毒
    品罪嫌。
二、按犯罪事實應依證據認定之，無證據不得推定其犯罪事實；又不能證明被告犯罪
    者，應諭知無罪之判決；刑事訴訟法第一百五十四條、第三百零一條第一項分別
    定有明文。又犯罪事實之認定，應憑真實之證據，倘證據是否真實尚欠明確，自
    難以擬制推測之方法，為其判斷之基礎；而認定犯罪事實之證據係指足以認定被
    告確有犯罪行為之積極證據而言，該項證據自須適合於被告犯罪事實之認定，始
    得採為斷罪資料（參照最高法院五十三年臺上字第六五六號、二十九年上字第三
    一○五號判例）。且刑事訴訟上證明之資料，無論其為直接或間接證據，均須達
    於通常一般之人均不致有所懷疑，而得確信其為真實之程度，始得據為有罪之認
    定，若其關於被告是否犯罪之證明未能達此程度，而有合理懷疑之存在，致使無
    從形成有罪之確信，根據「罪證有疑，利於被告」之證據法則，即不得遽為不利
    被告之認定（參照最高法院七十六年度臺上字第四九八六號判例）。其以情況證
    據（即間接證據）斷罪時，尤須基於該證據在直接關係上所可證明之他項情況事
    實，本乎推理作用足以確證被告有罪，方為合法，不得徒憑主觀上之推想，將一
    般經驗上有利被告之其他合理情況逕予排除（參照最高法院三十二年上字第六十
    七號判例）。
三、聲請人認被告乙○○涉犯上開罪嫌，無非係以有第一級毒品海洛因一包（毛重○
    ．六公克）扣案可資佐證，且扣案之白色粉末經送法務部調查局鑑定，鑑定結果
    確屬第一級毒品海洛因，有該局出具之鑑定通知書在卷可參為其論斷依據。訊據
    被告乙○○固坦承於前揭時間經警於其租居處查獲注射針筒及白色粉末一事，惟
    堅決否認有被訴持有第一級毒品海洛因之犯行；辯稱：扣案之注射針筒及白色粉
    末係其男友丙○○所有，因伊父親至其租居處，丙○○即逃走，嗣其父於丙○○
    留於該處之衣服內拿出皮包，並於皮包內發現注射針筒及白色粉末，伊不知丙○
    ○有該等物品且伊亦未持有等語。
四、經查：
    被告乙○○於警訊、檢察官偵查及本院審理中均堅決否認有持有第一級毒品海洛
    因之犯行，而辯稱係其男友丙○○所有，伊並不知情等語，而證人即到場處理之
    警員甲○○結證稱：「（本案查獲經過情形如何？）被告的父親到派出所報案說
    他女兒被誘拐，我們過去查看的時候，被告的父親何永茂在被告的租屋處等我們
    ，跟我們說誘拐被告的男子已經跑掉了，被告的父親帶我們上樓，然後拿那個男
    的皮包給我們，我們在該皮包查獲到壹包海洛因，這個皮包是在租屋處的桌上由
    被告的家屬拿給我們的，說這是跑掉的那個男生的東西，並從皮包裡面拿出壹包
    海洛因，當時被告也在場，被告也說不是她的，她說海洛因是一個她剛認識名叫
    「小馬」的人的，後來經指認口卡，查明該男子即為丙○○。〈當庭提出代保管
    之皮包一只〉」、「（何永茂何時報警？）我不知道確實時間，我是在外面接獲
    通報才過去的。」，另證人即被告之父何永茂證稱：「（發現皮包的經過情形如
    何？）被告的房東跟我說被告交了一個不是很好的男生，要我注意，我請他幫我
    注意那個男的再來的話趕快通知我，後來房東通知我，我和太太過去時，我太太
    怕我和丙○○起衝突，所以就喊『警察來了』，所以丙○○就跑了，我們進屋之
    後在丙○○的衣服裡面發現皮包，並在裡面看到注射針筒及白色粉末，所以我就
    去報警。我問被告，被告說這些東西不是她的。」，另證人丙○○結證稱：「（
    這個皮包是誰的？〈提示〉）是我的，裡面有壹包海洛因，也是我的。」、「（
    被告是否知道你的皮包裡面有壹包海洛因？）被告不知情。」、「（那間房子是
    誰租的？）被告租的，皮包是我帶過去的，當天是因為被告的父親來找她，所以
    我跑掉了，並把包包留在那裡。」（以上證詞均見本院九十年十二月十二日訊問
    筆錄），被告所辯與前開證人所述互核相符；再者，被告於警方查獲上開毒品海
    洛因時，經採集尿液檢體送驗，亦未檢驗出有毒品成分，此有臺北縣政府衛生局
    尿液煙毒檢驗成績書附卷（見偵卷第三十五頁）足稽，凡此，足見被告所辯尚非
    無據，是聲請人僅因於前開處所查獲白色粉末，嗣經鑑定確係海洛因無誤，即遽
    予認定被告有持有毒品之犯行，所認容有未洽。
五、從而，聲請人認被告乙○○涉犯前揭犯嫌，所為舉證尚未達於通常一般之人均不
    致有所懷疑，而得確信其為真實之程度；此外，本院復查無積極證據足以認定被
    告確有聲請意旨所指之犯行，既不能證明被告犯罪，自應為被告無罪之諭知；原
    審未予查明，誤為被告有罪之判決，被告指摘原審判決未當，為有理由，自應撤
    銷原審判決，改為諭知被告無罪。
六、末按第一審法院依被告在偵查中之自白或其他現存證據，已足以認定犯罪者，得
    因檢察官之聲請，不經通常審判程序，逕以簡易判決處刑。但必要時，應於處刑
    前訊問被告。前項案件檢察官依通常程序起訴。經法院訊問被告，認應宜以簡易
    判決處刑者，得不經通常程序，逕以簡易判決處刑。依前二項判決所科之刑以宣
    告緩刑、得易科罰金之有期徒刑及拘役或罰金為限。檢察官聲請以簡易判決處刑
    之案件，經法院認為有第四百五十一條之一第四項但書第三款所列之認為應為無
    罪、免訴、不受理或管轄錯誤判決之諭知者，應適用通常程序審判之。刑事訴訟
    法第四百四十九條、第四百五十二條定有明文。本件原審未查明被告應諭知無罪
    判決，致未適用通常程序審理，而誤用簡易判決處刑，其所踐行之簡易處刑程序
    違背法令，抵觸憲法第八條第一項揭示「非由法院依法定程序不得審問處罰」之
    正當法律程序原則，並有損及憲法第十六條所保障當事人之訴訟權，其簡易處刑
    程序存有瑕疵，為保障當事人之審級利益，本院合議庭依通常訴訟程序審判後，
    撤銷原審判決，以第一審法院之地位，為第一審判決，當事人如不服本判決，仍
    得於法定期間內，向管轄第二審法院提起上訴，附此敘明。
據上論斷，應依刑事訴訟法第四百五十五條之一第一項、第三項、第三百六十九條第
一項前段、第三百六十四條、第三百零一條第一項，判決如主文。
本案經檢察官孫治平到庭執行職務。
中      華      民      國      九十一      年     一     月    十七    日
                                        臺灣板橋地方法院刑事第五庭
                                            審判長法  官  陳秀
                                                  法  官  王偉光
                                                  法  官  陳鴻清
右正本證明與原本無異
如不服本判決應於送達後十日內向本院提出上訴狀。
                                                  書記官  林蔚然
中      華      民      國      九十一      年     一     月   二十二   日
